臺灣橋頭地方法院行政訴訟判決　　　　　110年度交字第143號
　　　　　　　　　　　　　民國110年10月19日辯論終結
原　　　告　聯勤興業有限公司

代　表　人　王思淵　
被　　　告　高雄市政府交通局

代　表　人　張淑娟　
訴訟代理人　蘇健義　
 
上列當事人間交通裁決事件，原告不服被告民國110年5月27日高
市交裁字第32-B00000000號裁決之處分，提起行政訴訟，本院判
決如下：
    主  文
原告之訴駁回。
訴訟費用新臺幣參佰元由原告負擔。
    事實及理由
一、事實概要：原告所有000000號自用大貨車（下稱系爭大貨車
    ）於民國109年5月30日13時35分許，由訴外人馬榮川駕駛，
    在高雄市路竹區環球路209巷口（下稱系爭違規路口），因
    有「載運預拌混凝土，核重21噸，總重33.93噸，超重12.93
    噸」之交通違規，經高雄市政府警察局湖內分局（下稱舉發
    機關）一甲派出所警員趙健良當場攔停舉發，填掣高市警交
    字第B00000000號舉發違反道路交通管理事件通知單（下稱
    系爭舉發違規通知單）。原告不服舉發，於110年2月20日提
    出陳述，經舉發機關於110年3月26日高市警湖交字第110706
    99400號函答覆略以：「‧‧‧本案係員警巡經路竹區環球
    路西向東於209巷口時，見該車預拌混凝土桶滾動且輪胎扁
    平，疑有輪胎過度荷重情形；‧‧‧當事人自白有超載情事
    亦為證據方法之一，違規人並出示出貨單佐證」等語。原告
    仍不服，遂向被告申請裁決，被告洵依據道路交通管理處罰
    條例（下稱處罰條例）第29條之2第1項、第3項暨違反道路
    交通管理事件統一裁罰基準及處理細則（下稱處理細則）第
    44條規定，於110年5月27日開立本件裁決書，裁處原告「罰
    鍰新臺幣（下同）36,000元整，並記汽車違規紀錄1次」之
    處分（下稱原處分）。原告仍不服，遂提起本件行政訴訟。
二、原告主張：依當天混凝土廠送貨單顯示總重為24,730公斤，
    系爭大貨車為21噸車，加上一成差異，總重不得超過23.1噸
    ，送貨單重量為24,730公斤應為合理範圍；另依內政部警政
    署回覆：應依員警攔查時當場過磅之數值認定，本件舉發顯
    有疑慮等語。原告並聲明：原處分撤銷。
三、被告則答辯以：
（一）經查，原告所有之系爭大貨車於109年5月30日13時35分許
      ，由司機馬榮川駕駛在系爭違規路口，因有「載運預拌混
      凝土，核重21噸，總重33.93噸，超重12.93噸」之違規行
      為，經舉發機關一甲派出所警員趙健良當場攔停舉發之事
      實，此有舉發機關110年7月15日高市警湖交字第11071517
      400號函、舉發機關110年3月26日高市警湖交字第1107069
      9400號函、度量衡器檢定合格證書及採證照片附卷可稽。
      故原告之違規事實，洵堪認定。
（二）原告雖主張：系爭大貨車輛為21噸車，加上一成差異，總
      重不得超過23.1噸，送貨單重量為24,730公斤應為合理範
      圍；另依內政部警政署回覆：應依員警攔查時當場過磅之
      數值認定，本件舉發顯有疑慮云云。惟按固定地秤經列為
      法定度量器之秤重設備裝置，衡諸度量衡法第5條、度量
      衡器檢定檢查辦法第3條第1項第2款之規定，與大眾有關
      之公務檢測儀器，既經由國家專責機關檢定合格後加以使
      用，並定期檢測，自有公信力。經查，本件舉發員警採證
      使用之固定地秤，係依規定送請經濟部標準檢驗局檢驗合
      格領有合格證書（型號：LT-200、器號：GL00141、檢定
      合格單號碼：F0BC0000000、檢定日期：108年9月11日、
      有效期限：109年9月30日）等情，有經濟部標準檢驗局
      108年9月16日度量衡器檢定合格證書影本存卷足憑，足徵
      系爭違規時間當時，該固定地秤確仍在合格期限內，且該
      固定地秤之準確性及正確性應值得信賴。
（三）次按處理細則第12條第1項第13款固規定：「駕駛汽車裝
      載貨物超過核定之總重量或總聯結重量，未逾百分之十，
      而未嚴重危害交通安全、秩序，且情節輕微，以不舉發為
      適當者，交通勤務警察或依法令執行交通稽查任務人員得
      對其施以勸導，免予舉發。」然考其立法目的係考量測量
      儀器之正負公差及汽車因加油、加水導致總重量增加，避
      免執法爭議所定，並無提高法定核定總聯結重量之意，自
      不能以行照核定總聯結重量加計10％寬容值後，再加計法
      定公差或其他因素導致之重量增加，作為舉發標準，否則
      豈非違反處罰條例第29條之2第1項規定意旨，而違法律保
      留原則。況經比對員警取締當時司機馬榮川出示之環球水
      泥股份有限公司（下稱環球水泥公司）預拌混凝土送貨單
      （單號：0000000，總重：33,930公斤），與原告於起訴
      狀中檢附之環球水泥公司預拌混凝土送貨單（單號001386
      1，總重：24,730公斤），兩者序號不同顯有差異，其真
      實性顯有疑義。準此，原告知悉系爭大貨車出廠時之出貨
      重量，已逾行照核定總聯結重量（21公噸），主觀上已有
      違反處罰條例第29條之2第1項之責任條件。客觀上，原告
      之系爭大貨車經環球水泥公司預拌混凝土場測得總重為33
      .93公噸，已逾10％寬容值（達61.6％），爰被告依首揭
      處罰條例第29條之2第1項、第3項規定（有前2項規定之情
      形者，應責令改正或當場禁止通行，並處新臺幣10,000元
      罰鍰；超載逾10公噸至20公噸以下者，以總超載部分，每
      1公噸加罰新臺幣2,000元‧‧‧。未滿1公噸以1公噸計算
      ），應處原告罰鍰36,000元（計算式：10,000元+ 13×
      2,000=36,000），並記汽車違規紀錄1次（超重0.93公噸
      以1公噸計算），亦無違誤等語，資為抗辯，被告並答辯
      聲明：原告之訴駁回。
四、本件如事實概要欄所述之事實，除後列之兩造爭點外，有起
    訴狀所附環球水泥公司預拌混凝土送貨單（單號：0000000
    ，參本院卷第17頁）、交通部公路總局102年10月21日路監
    運字第1021007172號函（參本院卷第19-23頁）、系爭舉發
    違規通知單及送達證書（參本院卷第55、57-58頁）、本件
    裁決書及送達證書（參本院卷第59、61頁）、舉發機關110
    年7月15日高市警湖交字第11071517400號函（參本院卷第63
    頁）、舉發機關110年3月26日高市警湖交字第11070699400
    號函（參本院卷第65頁）、環球水泥公司預拌混凝土送貨單
    （單號：0000000，參本院卷第67頁）、系爭大貨車車籍查
    詢單（參本院卷第69頁）、度量衡器檢定合格證書（參本院
    卷第71頁）、被告110年4月1日高市交裁決字第11034471000
    號函（參本院卷第73頁）、原告110年2月20日陳述單（參本
    院卷第75頁）、原告110年2月23日陳述單（參本院卷第77頁
    ）、採證光碟（存於本院卷第81頁內）及汽車新領牌照登記
    書（參本院卷第105頁）等件附卷可稽，堪認為真實。兩造
    之爭點厥為：原告所有之系爭大貨車，於上開時、地行駛時
    ，是否有「汽車裝載貨物超過核定之重量、總聯結重量」之
    交通違規？原處分有無違法？
五、本院之判斷：
（一）按道路交通安全規則第79條第1項第1款規定：「貨車之裝
      載，應依左列規定：一、裝載貨物不得超過核定之總重量
      或行駛橋樑規定之載重限制。」；次按「汽車裝載貨物超
      過核定之總重量、總聯結重量者，處汽車所有人罰鍰，並
      記汽車違規紀錄1次，其應歸責於汽車駕駛人時，除依第3
      項規定處汽車駕駛人罰鍰及依第63條第1項第2款規定記點
      外，並記該汽車違規紀錄1次。」、「有前2項規定之情形
      者，應責令改正或當場禁止通行，並處新臺幣1萬元罰鍰
      ，超載10公噸以下者，以總超載部分，每1公噸加罰新臺
      幣1千元；超載逾10公噸至20公噸以下者，以總超載部分
      ，每1公噸加罰新臺幣2千元；超載逾20公噸至30公噸以下
      者，以總超載部分，每1公噸加罰新臺幣3千元；超載逾30
      公噸者，以總超載部分，每1公噸加罰新臺幣5千元。未滿
      1公噸以1公噸計算。」處罰條例第29條之2第1項及第3項
      定有明文。
（二）經查，司機馬榮川駕駛原告所有之系爭大貨車於109年5月
      30日13時35分許，行經系爭違規路口，因有「載運預拌混
      凝土，核重21噸，總重33.93噸，超重12.93噸」之違規行
      為，經舉發機關警員趙健良當場攔停舉發等情，此有系爭
      舉發違規通知單及送達證書（參本院卷第55、57-58頁）
      、本件裁決書及送達證書（參本院卷第59、61頁）、舉發
      機關110年7月15日高市警湖交字第11071517400號函（參
      本院卷第63頁）、舉發機關110年3月26日高市警湖交字第
      11070699400號函（參本院卷第65頁），足徵原告之違規
      事實，洵堪認定。
（三）原告雖於起訴狀檢附環球水泥公司預拌混凝土送貨單（單
      號：0000000）等情。惟經本院當庭勘驗卷附採證光碟清
      晰可見：在畫面時間13:34:48處，光碟內容為員警攔查過
      程。駕駛員陳稱：可不可以給我開小張一點（以下台語）
      ，員警稱：你有超載喔，駕駛員陳稱：超載啊。駕駛員繼
      續央求員警開小張一點；在畫面時間13:38:15處，駕駛員
      出示「環球水泥股份有限公司預拌混凝土場（大湖）預拌
      混凝土送貨單」其上記載：日期：109/05/30，送貨單：S
      H00000000，總重：33,930公斤，直至影片結束。此有本
      院勘驗報告附卷可稽（參本院卷第117-121頁）。依前揭
      說明，司機馬榮川於員警攔停舉發時，所提示之出貨單即
      為單號：0000000之環球水泥公司送貨單。且觀諸卷附系
      爭大貨車之車籍查詢報表之記載（參本院卷第69頁），系
      爭大貨車之車重為12.79公噸，載重限制為8.21公噸，即
      總重應為21公噸，而司機馬榮川出具之環球水泥公司預拌
      混凝土送貨單（單號：0000000，參本院卷第67頁）之記
      載，系爭大貨車出廠時間係13時21分，載貨後總重為33,
      930KG，衡諸常情，業者於出貨時應已實際過磅，並詳實
      將重量記載於磅單上，使日後出貨者、買受者、載運者憑
      據該磅單上所載之重量計算價額或收取運費，是上開環球
      水泥公司預拌混凝土送貨單記載之真實性，堪可認定。至
      原告雖於起訴狀檢附環球水泥公司預拌混凝土之送貨單（
      單號：0000000，參本院卷第17頁），雖載明總重量為24,
      730KG，惟原告起訴時檢附之出貨單編號（單號：0000000
      ），與司機馬榮川於違規當日出示之出貨單編號（單號：
      0000000）不符，其真實性顯有疑義。且原告並未能提出
      環球水泥公司預拌混凝土之送貨單（單號：0000000）之
      記載有何錯誤或作假之理由，及系爭大貨車出貨時過磅後
      至員警攔查時間，系爭大貨車重量有何變動之原因及相關
      證據，自得推定該過磅單之記載應與實際重量相合無誤，
      及認定系爭大貨車重量自應與出貨過磅時相同。
（四）原告又於行政訴訟準備狀主張：車輛裝載物是否超過核定
      之總重量，應依員警攔查時當場過磅之數值認定，而非以
      貨運業者出貨單或過磅單逕予認定云云。惟按行政程序法
      第36條規定：「行政機關應依職權調查證據，不受當事人
      主張之拘束，對當事人有利及不利事項一律注意。」同法
      第37條本文亦規定：「當事人於行政程序中，除得自行提
      出證據外，亦得向行政機關申請調查事實及證據。」第43
      條規定：「行政機關為處分或其他行政行為，應斟酌全部
      陳述與調查事實及證據之結果，依論理及經驗法則判斷事
      實之真偽，並將其決定及理由告知當事人。」準此，行政
      機關對於程序開始之事實及證據之調查，係採「職權調查
      主義」，由行政機關職權發動之，並由其決定調查之種類
      與範圍，不受當事人主張之拘束，惟為發現真實，並確保
      當事人之權益，於行政程序，當事人仍得自行提出證據，
      或向行政機關提出調查事實及證據之申請，以促使行政機
      關注意調查與待證事實有關聯之一切證據；而關於調查結
      果之判斷與處理，如行政機關非以違法取得證據，考量行
      政之專業性、機動性及效能性之特質，係採「自由心證主
      義」，由行政機關斟酌全部陳述及事實資料，並受經驗法
      則及論理法則之拘束，認定事實之真偽以適用法律。經查
      ，本件依據舉發機關110年7月15日高市警湖交字第110715
      17400號函答覆略以：「‧‧‧三、經查本分局員警於本
      市路竹區環球路209巷口，觀察旨揭車輛外觀及行駛狀態
      顯有超載超重之虞遂予攔停盤查，經駕駛人當場出示環球
      水泥股份有限公司預拌混凝場（大湖）預拌混凝土送貨單
      （日期109/05/30，送貨單號SH00000000，流水號0000000
      ）記載總重33,930KG，該車核定重量為21噸並坦承超載情
      事，執勤人員將相關資料拍照蒐證後依法舉發，並經合法
      送達」等語綦詳（參本院卷第63頁），並有採證光碟1份
      在卷可憑（存於本院卷第81頁內）；考以人民有隨時任意
      前往他方或停留一定處所之行動自由，於不妨害社會秩序
      公共利益之前提下，受憲法第22條所保障。此一行動自由
      應涵蓋駕駛汽車或使用其他交通工具之自由（大法官釋字
      699號解釋參照），是以員警如採取強制措施要求人民駕
      車至一定處所進行檢測，反因限制人民之自由權利，而須
      受較大之限制及監督，則員警如以非強制性之任意性手段
      ，在不違反受稽查者之意願下調查事實，自非法所不許。
      本件原處分認定本件違規事實之基礎，無非係以原告之司
      機馬榮川所提出之環球水泥公司送貨單（單號：0000000
      ）為依據，依上開舉發機關函所示之內容，該送貨簽收單
      係馬榮川在未受任何強制力違反其意願之情形下任意提出
      ，應具有證據能力，且司機馬榮川於稽查時，亦未申請調
      查對其有利之事實或證據，並對於出貨磅單所記載之重量
      未予爭執，也未要求重新過磅，則舉發員警逕以該送貨簽
      收單作為本件判斷違章事實之基礎，揆諸上開說明，於法
      尚無違誤。
（五）又該環球水泥公司之固定地秤，業經經濟部標準檢驗局檢
      定合格，檢定日期為108年9月11日、有效期限為109年9月
      30日，有度量衡器檢定合格證書在卷可參（參本院卷第71
      頁）。從而，該環球水泥公司固定地磅之準確性，應值信
      賴，其自得為舉發違規之用。故原告之司機馬榮川於知悉
      系爭大貨車出貨時之過磅重量33.930噸（即33,930KG），
      已逾行照核定總重量（21公噸），且超載重量12.930噸，
      亦已逾容許誤差值10％以上。猶逕行發車行駛，主觀上已
      有違反處罰條例第29條之2之責任條件。是本件員警依司
      機馬榮川出示之送貨單上之記載，認定原告之系爭大貨車
      有違規超載之事實，核無不合。
六、綜上所述，原告所有之系爭大貨車於上揭時、地，確實有「
    汽車裝載貨物超過核定之重量、總聯結重量」之交通違規，
    被告依前揭違規事實裁處原告之情形，並無違誤。故原處分
    並無違法，原告訴請撤銷為無理由，應予駁回。又本件事證
    已臻明確，兩造其餘攻擊防禦方法，核與判決之結果並無影
    響，爰不逐一論列，併此敘明。
七、本件第一審裁判費為300 元，應由被告負擔，爰確定第一審
    訴訟費用額如主文第2 項所示。
 
據上論結，本件原告之訴為無理由，依行政訴訟法第237條之8第
1項、第237條之9第1項、第236條、第98條第1項前段，判決如主
文。
中    華    民    國   110    年    11    月     9    日
                    行政訴訟庭  法  官  楊富強  
上為正本係照原本作成。
如不服本判決，應於判決送達後20日內，向本院提出上訴狀並表
明上訴理由（原判決所違背之法令及其具體內容或依訴訟資料可
認為原判決有違背法令之具體事實），其未載明上訴理由者，應
於提出上訴後20日內向本院補提理由書（上訴狀及上訴理由書均
須按他造人數附繕本，如未按期補提上訴理由書，則逕予駁回上
訴），並應繳納上訴裁判費新臺幣750 元。
 
中    華    民    國   110    年    11    月     9    日
                               書記官  邱秋珍